臺北高等行政法院判決
　　　　　　　　　　　　　　　　　　 94年度訴字第766號
　　　　　　　　　　　　　　　.
原　　　告　甲○○
　　　　　　送達代收人乙○○
被　　　告　財政部臺北市國稅局
代　表　人　張盛和（局長）
訴訟代理人　丙○○
上列當事人間因綜合所得稅事件，原告不服財政部中華民國94年
2月5日台財訴字第09300535490號訴願決定，提起行政訴訟。本
院判決如下：
　　主  文
原告之訴駁回。
訴訟費用由原告負擔。
　　事  實
一、事實概要：原告91年度綜合所得稅結算申報，列報取自財團
    法人長庚紀念醫院基隆分院（以下簡稱長庚基隆醫院）執行
    業務收入新台幣（下同）11,529,110元、所得額6,341,010
    元（即以收入45%為必要費用及成本）。被告初查以原告於
    長庚基隆醫院駐診，乃按實際拆帳收入減除20%必要費用，
    核定其綜合所得總額為10,260,995元、淨額為9,372,237元
    ，應補徵稅額1,316,110元。原告對被告核定之執行業務所
    得9,223,288元部分不服，申經復查結果，未獲准變更，提
    起訴願，亦遭決定駁回，遂向本院提起行政訴訟。
二、兩造聲明：
　(一)原告聲明：（依起訴狀所載）
    1.訴願決定、復查決定及原處分均撤銷。
    2.訴訟費用由被告負擔。
　(二)被告聲明：
    1.駁回原告之訴。
    2.訴訟費用由原告負擔。
三、兩造爭點：被告以原告未依所得稅法第14條第1項第2類第2
              款規定設置日記帳，並於使用前送請稽徵機關登
              記驗印，遂按實際拆帳收入減除20%必要費用核
              定其綜合所得總額，所為處分有無違誤？
　(一)原告主張之理由：（原告未於言詞辯論期日到場，據其所提
                      訴狀主張如下）
    1.按「執行業務所得︰凡執行業務者之業務或演技收入，減
      除業務所房租或折舊、業務上使用器材設備之折舊及修理
      費，或收取代價提供顧客使用之藥品、材料等之成本、業
      務上雇用人員之薪資、執行業務之旅費及其他直接必要費
      用後之餘額為所得額。執行業務者至少應設置日記帳1種
      ，詳細記載其業務收支項目；帳簿使用前，並應送主管稽
      徵機關登記驗印。業務支出，應取得確實憑證。憑證及帳
      冊最少應保存5年。執行業務者為執行業務而使用之房屋
      及器材、設備之折舊，依固定資產耐用年數表之規定。執
      行業務費用之列支，準用本法有關營利事業所得稅之規定
      ；其辦法由財政部定之。」，固為所得稅法第14條第1項
      第2類所明定，惟稽徵機關於查核時亦應通知原告提示有
      關證明所得額之帳簿、文據等資料供核，否則調查程序即
      有違誤。
    2.查個人綜合所得稅係就個人綜合所得總額減除免稅額及扣
      除額後之綜合所得淨額計徵，參照財政部90年12月27日台
      財稅字第0900457146號函釋，醫師未自行開業而於醫院駐
      診，即為執行業務者費用標準第11款第6目所稱之「駐診
      拆帳」，係指醫療機構與西醫師間無僱傭關係，駐診醫師
      提供醫療專業知識與技術，而醫療機構提供護理人員、醫
      療器材及場所，雙方按駐診收入依合約所訂拆帳比例給付
      報酬而言，至其所獲致之所得屬駐診拆帳之執行業務所得
      ，依財政部所頒布之執行業務者費用標準，西醫師婦產科
      之必要費用率為45%，納稅義務人自得依最有利於己之標
      準計算所得。從而被告若未能依財政部所頒布之45%費用
      率准予扣除，亦應依通知原告提示帳證供核，以計算正確
      之執行業務所得，殆無違誤。
    3.本件原告係婦產科醫師，須時常進修及雇用人員協助蒐集
      醫學等新知，並提供有關人員接受訓練或或出國考察，各
      項開支金額均已逾被告所認列之費用率20%，被告違反所
      得減除必要費用後之餘額為執行業務所得之計算原則，於
      法顯有不合。承上所述，原告未提示帳證供核，依財政部
      所頒布之執行業務者費用標準，自得以西醫師必要費用率
      45%計算所得，否則亦得提示帳證供被告核實認定，被告
      逕按實際拆帳收入減除20%必要費用，核定其綜合所得總
      額，顯有違誤，原處分應予撤銷。
　(二)被告答辯之理由：
    1.按「執行業務者至少應設置日記帳1種，詳細記載其業務
      收支項目；帳簿使用前，並應送主管稽徵機關登記驗印。
      ．．．」、「稽徵機關進行調查或復查時，納稅義務人應
      提示有關各種證明所得額之帳簿、文據；其未提示者，稽
      徵機關得依查得之資料或同業利潤標準，核定其所得額。
      」，分別為所得稅法第14條第1項第2類第2款、第83條第1
      項所明定。次按「執行業務者未依法辦理結算申報，或未
      依法設帳記載並保存憑證，或未能提供證明所得額之帳簿
      文據者，91年度應依核定收入總額按下列標準計算其必要
      費用：．．．11.西醫師：(3)西醫師在醫療機構駐診，駐
      診收入係與駐診醫療機構拆帳者，按實際拆帳收入減除
      20%必要費用。」，復為財政部92年1月29日台財稅字第
      0920450087號令（以下簡稱財政部92年1月29日令）所明
      釋。
    2.本件原告91年度綜合所得稅結算申報，自行申報取自長庚
      基隆醫院之執行業務收入11,529,110元、所得額為
      6,341,010元，即以收入45%為必要費用及成本扣除，經被
      告初查以其於長庚基隆醫院駐診，乃依前揭法條規定及令
      釋意旨減除20%必要費用，核定所得額為9,223,288元，併
      課其當年度綜合所得稅。茲原告主張其為婦產科醫師，依
      財政部訂頒費用率為45%，被告按20%費用率予以扣除，顯
      有錯誤，請予重新核定等情。經查原告駐診於長庚基隆醫
      院，未依所得稅法第14條第1項第2類第2款規定設置日記
      帳，並於使用前送請稽徵機關登記驗印，其執行業務所得
      之核算既無帳簿憑證足供認定，則被告依據行政院衛生署
      中央健康保險局開立之扣繳憑單及前揭法條規定，按實際
      拆帳收入減除20%必要費用，核定所得額為9,223,288元，
      並無不當，被告復查決定予以維持，亦無違誤。據上論述
      ，本件原處分並無違誤，原告所訴為無理由，應予駁回。
　　理  由
一、本件原告經合法通知，未於言詞辯論期日到場，核無行政訴
    訟法第218條準用民事訴訟法第386條所列各款情形，爰依被
    告之聲請，由其一造辯論而為判決，合先敘明。
二、按「執行業務者至少應設置日記帳1種，詳細記載其業務收
    支項目；帳簿使用前，並應送主管稽徵機關登記驗印。．．
    ．」、「稽徵機關進行調查或復查時，納稅義務人應提示有
    關各種證明所得額之帳簿、文據；其未提示者，稽徵機關得
    依查得之資料或同業利潤標準，核定其所得額。」，所得稅
    法第14條第1項第2類第2款、第83條第1項分別定有明文。又
    按「執行業務者未依法辦理結算申報，或未依法設帳記載及
    保存憑證，或未能提供證明所得額之帳簿文據者，稽徵機關
    得照同業一般收費及費用標準核定其所得額」、「執行業務
    者於規定期限內辦理結算申報並能提供證明所得額之帳簿、
    文據調查者，其執行業務所得，應依帳載核實認定。其未依
    規定提供調查者，應依所得稅法第83條及同法施行細則第13
    條規定訂定之收費及費用標準核定其所得額。．．．」，復
    分別為所得稅法施行細則第13條第2項、執行業務所得查核
    辦法第8條所規定。
三、按當事人主張事實，須負舉證責任，倘其所提出之證據，不
    足為主張事實之證明，自不能認其主張之事實為真實。行政
    法院（現改制為最高行政法院）39年判字第2號著有判例。
    本件原告係婦產科醫師，91年度綜合所得稅結算申報，列報
    取自長庚基隆醫院之執行業務收入11,529,110元、所得額為
    6,341,010元，即以收入45%為必要費用及成本扣除等情，有
    原告91年度綜合所得稅結算申報書等影本附於原處分卷可稽
    。原告雖對其於本年度並未設置日記帳，並於使用前送請稽
    徵機關登記驗印一節並不爭執，惟以被告未依財政部訂頒費
    用率45%而按20%費用率予以扣除必要費用及成本，已有錯誤
    ，復未通知其提示帳證俾供核實認定，所為處分自有違誤，
    應予撤銷等語資為主張。第以原告係駐診於長庚基隆醫院之
    婦產科主治醫師，其與長庚基隆醫院立有協議書，載明其駐
    診收入概依長庚基隆醫院「主治醫師執業收入拆帳辦法」計
    算，有長庚基隆醫院93年7月7日（93）長庚院基字第1775號
    函暨附件（該院主治醫師診療收入分配辦法及甲○○醫師即
    原告拆帳協議書）等影本在卷足佐，是原告系爭91年度之執
    業收入金額自可依上開拆帳辦法及協議書據以核算，毋庸置
    疑，然前開拆帳辦法及協議書在必要費用及成本部分則付之
    闕如，故苟原告主張其確有必要之成本費用，自應依相關法
    令向稅捐稽徵機關提出事證加以釋明，至為灼然。惟查原告
    91年度綜合所得稅結算申報，並未提出任何執行業務必要費
    用之收據供核，亦乏收入明細及費用明細可資查對，復無經
    稽徵機關驗印之帳簿憑據，本與所得稅法第14條第1項第2類
    規定相間，自無適用該規定之餘地。且原告所稱本件應准予
    減除之必要費用率為45%，非但與財政部92年1月29日令所示
    91年度在醫療機構駐診之西醫師，駐診收入係與駐診醫療機
    構拆帳者，按實際拆帳收入減除20%必要費用之標準不同，
    亦未提出相關帳簿憑證資料以實其說，徵之前開判例，自難
    謂其已盡舉證責任，所言殊難採信。故被告依財政部92年1
    月29日令所示，自原告實際拆帳收入中減除20%之必要費用
    ，而予以核定執行業務所得額，即非無憑。從而本件被告以
    行政院衛生署中央健康保險局所開立之扣繳憑單為據，再按
    財政部92年1月29日令所示標準，自原告與長庚基隆醫院實
    際拆帳收入中減除20%之必要費用，而核定原告本期執行業
    務所得金額為9,223,288元，所為處分，揆諸首揭法條規定
    ，並無違誤，訴願決定予以維持，亦無不合，原告徒執前詞
    ，訴請撤銷，為無理由，應予駁回。
據上論結，本件原告之訴為無理由，依行政訴訟法第218條、民
事訴訟法第385條第1項前段、行政訴訟法第98條第3項前段，判
決如主文。
中　　華　　民　　國　　94　　年　  12　　月　 30  　 日
                    第二庭審判長  法    官  鄭忠仁
                                  法    官  吳慧娟
                                  法    官  林育如
上為正本係照原本作成。
如不服本判決，應於送達後20日內，向本院提出上訴狀並表明上
訴理由，如於本判決宣示後送達前提起上訴者，應於判決送達後
20日內補提上訴理由書（須按他造人數附繕本）。
中　　華　　民　　國　　94　　年　  12　　月　 30  　 日
      　　　　　　　　　　　　　　書 記 官　林惠堉
